臺灣高雄地方法院刑事簡易判決　　　　 100年度簡字第2190號
公　訴　人　臺灣高雄地方法院檢察署檢察官
被　　　告　趙振閔
　　　　　　羅天臣
上列被告等因詐欺案件，經檢察官提起公訴（100年度偵字第418
1 號）及移送併辦（臺灣高雄地方法院檢察署100 年度偵字第86
29號、第10036 號），被告自白犯罪，本院合議庭認宜以簡易判
決處刑（100 審易字第790 號），爰不經通常審理程序，裁定由
受命法官獨任逕以簡易判決處刑如下：
    主  文
趙振閔犯幫助詐欺取財罪，處有期徒刑參月，如易科罰金，以新
臺幣壹仟元折算壹日。
羅天臣犯幫助詐欺取財罪，處有期徒刑參月，如易科罰金，以新
臺幣壹仟元折算壹日。
    事實及理由
一、趙振閔與羅天臣可預見交付金融機構帳戶之提款卡與他人使
    用，有供作財產犯罪用途之可能，而一般人取得他人帳戶提
    款卡之目的甚多在於取得贓款及掩飾犯行不易遭人追查，仍
    基於幫助詐欺取財之不確定犯意，趙振閔於民國99年5 月底
    某日，在高雄市○○路康橋商旅前，將其向高雄鼓岩郵局所
    申辦之帳號00000000000000號帳戶之提款卡及密碼，交付予
    真實姓名、年籍不詳之成年詐欺集團成員使用；羅天臣於99
    年6 月9 日前某日，在高雄市○○路康橋商旅前，將其向高
    雄市籬仔內郵局所申辦之帳號00000000000000號帳戶之提款
    卡及密碼，交付予真實姓名、年籍不詳之成年詐欺集團成員
    使用。俟該詐欺集團成員取得上開帳戶資料後，即共同基於
    意圖為自己不法所有之詐欺取財犯意聯絡，推由集團內成員
    ，於附表所示之詐騙時間，以附表所示之方法，向附表所示
    之林永盛等被害人施詐，致林永盛等人均陷於錯誤，而依該
    詐欺集團成員之指示，將附表所示之款項匯至附表所示之被
    告帳戶內，且旋遭提領一空。嗣因林永盛等人均察覺有異，
    報警處理而循線查悉上情。
二、訊據被告趙振閔、羅天臣對上揭事實坦承不諱，核與證人即
    被害人謝博堯、張恭誠、吳孟玲、林信瑤、曾裕倉、巫昆泰
    、施文凱、李秀菊、謝博堯、林振偉、許嵐婷、證人即同案
    被告黃秀孍、林建宏於警詢中之證述大致相符，並有證人林
    永盛所提出之臺灣銀行網路ATM 交易明細表、證人李秀菊所
    提出之雅虎奇摩拍賣網站列印畫面、台新銀行個人網路銀行
    轉帳通知電子郵件及存款交易明細查詢、網路即時通訊畫面
    列印、證人謝博堯所提出之華南銀行存摺影本、網路即時通
    訊聯繫資料、告訴人張恭誠所提出之第一銀行網路ATM 交易
    明細表、高雄鼓岩郵局開戶資料、查詢已印摺交易詳情、存
    摺封面影本、高雄籬仔內郵局開戶資料、查詢已印摺交易詳
    情、存摺封面影本、統一電信行動電話易付卡查詢基本資料
    、中華郵政股份有限公司高雄郵局99年8 月25日函覆之帳號
    00000000000000號帳戶開戶基本資料及交易明細查詢表、證
    人吳孟玲等人提供之匯款執據各1 份在卷可稽，是被告等之
    任意性自白核與事實相符，洵堪採為論罪科刑之依據。綜上
    ，本件事證明確，被告犯行堪以認定，應依法論科。
三、按刑法上之幫助犯，係對於犯罪與正犯有共同之認識，而以
    幫助之意思，對於正犯資以助力，而未參與實施犯罪之行為
    者而言（最高法院75年度台上字第1509號、88年度台上字第
    1270號判決要旨參照）。如未參與實施犯罪構成要件之行為
    ，且係出於幫助之意思提供助力，即屬幫助犯，而非共同正
    犯。查被告趙振閔、羅天臣2 人分別將其所申辦之郵局帳戶
    交付詐欺集團成員，使渠等得藉此詐欺如附表所示之被害人
    ，被害人並因而匯款至上開帳戶，是被告2 人所為係參與詐
    欺取財罪構成要件以外之行為，且在無證據證明被告等係以
    正犯而非以幫助犯之犯意參與犯罪之情形下，應認其等所為
    係幫助犯而非正犯行為。故核被告2 人所為，均係犯刑法第
    30條第1 項前段、第339 條第1 項之幫助詐欺取財罪。被告
    趙振閔以一幫助行為，提供帳戶予詐騙集團使用，幫助詐騙
    集團成員先後向附表編號1 至4 所示之被害人4 人詐取財物
    ；被告羅天臣以一幫助行為，提供帳戶予詐騙集團使用，幫
    助詐騙集團成員先後向附表編號所示3 、5 至11所示之被害
    人8 人詐取財物，均應僅論一幫助詐欺取財既遂罪。被告2
    人幫助他人犯詐欺取財罪，均依刑法第30條第2 項之規定，
    按正犯之刑減輕之。再併案部分（即附表編號5 至11）雖未
    據起訴，惟此部分既與起訴部分有一罪關係，本院自得併予
    審理，附此敘明。
四、爰審酌被告2 人可預見提供個人帳戶予他人使用，可能會淪
    為詐欺集團或個人財產犯罪之工具，助長財產犯罪者遂行其
    詐欺取財之目的，仍為本件幫助行為，因而造成被害人等遭
    詐騙分別共計51,700元、66,531元，並使詐欺取財者得以隱
    匿其真實身分，增加查緝詐欺犯罪者之因難，助長犯罪氣焰
    ，使社會互信受損，擾亂金融交易往來秩序，影響層面廣泛
    ，所為實有不該，惟念其等於犯後均坦承犯行，態度尚可，
    暨其犯罪動機、手段、目的、被害人所受損害等一切情狀，
    分別量處如主文所示之刑；復斟酌被告趙振閔為大學肄業，
    經濟狀況勉持、被告羅天臣為高職畢業，經濟狀況小康等情
    ，分別諭知如主文所示之易科罰金折算標準。
五、應依刑事訴訟法第449 條第2 項、第3 項，刑法第339 條第
    1 項、第30條第1 項前段、第2 項、第41條第1 項前段，刑
    法施行法第1 條之1 ，逕以簡易判決處刑如主文。
六、如不服本判決，應於判決送達之日起10日內向本院提出上訴
    書狀。
中    華    民    國   100    年    6     月    24    日
               高雄簡易庭  法  官  楊珮瑛
以上正本證明與原本無異。
中    華    民    國   100    年    6     月    24    日
                           書記官  陳莉庭
附錄本判決論罪科刑法條全文
中華民國刑法第30條
幫助他人犯罪者，為從犯。雖他人不知幫助之情者，亦同。
從犯之處罰，得按正犯之刑減輕之。
中華民國刑法第339 條第1 項
意圖為自己或第三人不法之所有，以詐術使人將本人或第三人之
物交付者，處5 年以下有期徒刑、拘役或科或併科1 千元以下罰
金。
附表：
┌──┬───┬─────┬──────────┬──────┬──────────┐
│編號│被害人│遭詐騙日期│被騙方式            │匯款日期、金│被害人匯入之帳號    │
│    │      │          │                    │額（新臺幣）│                    │
│    │      │          │                    │、地點      │                    │
├──┼───┼─────┼──────────┼──────┼──────────┤
│1   │林永盛│99年6 月8 │99年6 月間，由姓名年│於99年6 月8 │高雄鼓岩郵局，帳號00│
│    │      │日        │籍不詳之成年詐欺集團│日11時40分許│000000000000號，戶名│
│    │      │          │成員在雅虎奇摩拍賣網│，以網路ATM │趙振閔。            │
│    │      │          │站上，刊登佯稱販賣單│轉帳18,800元│                    │
│    │      │          │眼相機之不實訊息，致│。          │                    │
│    │      │          │林永盛陷於錯誤，經下│            │                    │
│    │      │          │標購買後，依該詐欺集│            │                    │
│    │      │          │團成員之指示匯款。  │            │                    │
├──┼───┼─────┼──────────┼──────┼──────────┤
│2   │李秀菊│99年6 月8 │99年6 月間，由姓名年│於99年6 月8 │同上。              │
│    │      │日        │籍不詳之成年詐欺集團│日13時19分許│                    │
│    │      │          │成員在雅虎奇摩拍賣網│，以網路銀行│                    │
│    │      │          │站上，刊登佯稱販賣單│匯款16,800元│                    │
│    │      │          │眼相機之不實訊息，致│。          │                    │
│    │      │          │李秀菊陷於錯誤，經下│            │                    │
│    │      │          │標購買後，依該詐欺集│            │                    │
│    │      │          │團成員之指示匯款。  │            │                    │
├──┼───┼─────┼──────────┼──────┼──────────┤
│3   │謝博堯│99年6 月8 │99年6 月間，由姓名年│(1)於99年6 月│(1)高雄鼓岩郵局，帳號│
│    │      │日        │籍不詳之成年詐欺集團│  8 日15 時 │  00000000000000號，│
│    │      │          │成員在雅虎奇摩拍賣網│  許，於華南│  戶名趙振閔。      │
│    │      │          │站上，刊登佯稱販賣演│  銀行石牌分│                    │
│    │      │          │唱會門票之不實訊息，│  行（台北市│                    │
│    │      │          │致謝博堯陷於錯誤，經│  北投區石牌│                    │
│    │      │          │下標購買後，依該詐欺│  路一段78號│(2)高雄籬仔內郵局，帳│
│    │      │          │集團成員之指示匯款。│  ），匯款5,│  號00000000000000，│
│    │      │          │                    │  000元。   │  戶名羅天臣。      │
│    │      │          │                    │(2)於98年6 月│                    │
│    │      │          │                    │  9 日14 時 │                    │
│    │      │          │                    │  30分許，於│                    │
│    │      │          │                    │  華南銀行長│                    │
│    │      │          │                    │  春分行（台│                    │
│    │      │          │                    │  北市○○路│                    │
│    │      │          │                    │  143 號），│                    │
│    │      │          │                    │  匯款2,000 │                    │
│    │      │          │                    │  元。      │                    │
├──┼───┼─────┼──────────┼──────┼──────────┤
│4   │張恭誠│99年6 月8 │99年6 月間，由姓名年│於99年6 月8 │高雄鼓岩郵局，帳號  │
│    │      │日        │籍不詳之成年詐欺集團│日15時55分許│00000000000000號，戶│
│    │      │          │成員在雅虎奇摩拍賣網│，以網路ATM │名趙振閔。          │
│    │      │          │站上，刊登佯稱販賣單│匯款11,110元│                    │
│    │      │          │眼相機之不實訊息，致│。          │                    │
│    │      │          │張恭誠陷於錯誤，經下│            │                    │
│    │      │          │標購買後，依該詐欺集│            │                    │
│    │      │          │團成員之指示匯款。  │            │                    │
├──┼───┼─────┼──────────┼──────┼──────────┤
│5   │吳孟玲│99年6月9日│99年6 月間，由姓名年│於99年6 月9 │高雄籬仔內郵局，帳  │
│    │      │          │籍不詳之成年詐欺集團│日11時42分，│號00000000000000，  │
│    │      │          │成員在雅虎奇摩拍賣網│在高雄縣燕巢│戶名羅天臣。        │
│    │      │          │站上，刊登佯稱販賣單│鄉○○路27號│                    │
│    │      │          │眼相機之不實訊息，致│鳳山厝郵局提│                    │
│    │      │          │吳孟玲陷於錯誤，經下│款機匯款    │                    │
│    │      │          │標購買後，依該詐欺集│5,100 元。  │                    │
│    │      │          │團成員之指示匯款。  │            │                    │
├──┼───┼─────┼──────────┼──────┼──────────┤
│6   │林信瑤│99年6月9日│99年6 月間，由姓名年│於99年6 月9 │同上。              │
│    │      │          │籍不詳之成年詐欺集團│日11時49分許│                    │
│    │      │          │成員在雅虎奇摩拍賣網│，至台北縣中│                    │
│    │      │          │站上，刊登佯稱販賣演│和市○○路15│                    │
│    │      │          │唱會門票之不實訊息，│0 號聯邦銀行│                    │
│    │      │          │致林信瑤陷於錯誤，經│ATM 匯款7,01│                    │
│    │      │          │下標購買後，依該詐欺│7 元（含手續│                    │
│    │      │          │集團成員之指示匯款。│費17元）。  │                    │
├──┼───┼─────┼──────────┼──────┼──────────┤
│7   │曾裕倉│99年6月9日│99年6 月間，由姓名年│於99年6 月9 │同上。              │
│    │      │          │籍不詳之成年詐欺集團│日18時13分許│                    │
│    │      │          │成員在雅虎奇摩拍賣網│，至彰化縣員│                    │
│    │      │          │站上，刊登佯稱販賣相│林鎮○○路郵│                    │
│    │      │          │機之不實訊息，致曾裕│局匯款14,300│                    │
│    │      │          │倉陷於錯誤，經下標購│元。        │                    │
│    │      │          │買後，依該詐欺集團成│            │                    │
│    │      │          │員之指示匯款。      │            │                    │
├──┼───┼─────┼──────────┼──────┼──────────┤
│8   │巫昆泰│99年6月9日│99年6 月間，由姓名年│於99年6 月9 │同上。              │
│    │      │          │籍不詳之成年詐欺集團│日20時34分許│                    │
│    │      │          │成員在雅虎奇摩拍賣網│，以網路ATM │                    │
│    │      │          │站上，刊登佯稱販賣單│匯款19,017元│                    │
│    │      │          │眼相機之不實訊息，致│（含手續費17│                    │
│    │      │          │巫昆泰陷於錯誤，經下│元）。      │                    │
│    │      │          │標購買後，依該詐欺集│            │                    │
│    │      │          │團成員之指示匯款。  │            │                    │
├──┼───┼─────┼──────────┼──────┼──────────┤
│9   │施文凱│99年6 月10│99年6 月間，由姓名年│於99年6 月10│同上。              │
│    │      │日        │籍不詳之成年詐欺集團│日1 時許，以│                    │
│    │      │          │成員在雅虎奇摩拍賣網│網路ATM 匯款│                    │
│    │      │          │站上，刊登佯稱販賣演│10,017元（含│                    │
│    │      │          │唱會門票之不實訊息，│手續費17元）│                    │
│    │      │          │致施文凱陷於錯誤，經│。          │                    │
│    │      │          │下標購買後，依該詐欺│            │                    │
│    │      │          │集團成員之指示匯款。│            │                    │
├──┼───┼─────┼──────────┼──────┼──────────┤
│10  │林振偉│99年6月9日│99年6 月間，由姓名年│於99年6 月19│同上。              │
│    │      │          │籍不詳之成年詐欺集團│日11時42分許│                    │
│    │      │          │成員在雅虎奇摩拍賣網│，在新竹市科│                    │
│    │      │          │站上，刊登佯稱販賣演│學園區○○路│                    │
│    │      │          │唱會門票之不實訊息，│1 號銀行ATM │                    │
│    │      │          │致林振偉陷於錯誤，經│匯款5,030 元│                    │
│    │      │          │下標購買後，依該詐欺│。          │                    │
│    │      │          │集團成員之指示匯款。│            │                    │
├──┼───┼─────┼──────────┼──────┼──────────┤
│11  │許嵐婷│99年6月9日│99年6 月間，由姓名年│99年6 月9 日│同上。              │
│    │      │          │籍不詳之成年詐欺集團│17時20分許，│                    │
│    │      │          │成員在雅虎奇摩拍賣網│以網路ATM 匯│                    │
│    │      │          │站上，刊登佯稱販賣演│款6,050 元。│                    │
│    │      │          │唱會門票之不實訊息，│            │                    │
│    │      │          │致許嵐婷陷於錯誤，經│            │                    │
│    │      │          │下標購買後，依該詐欺│            │                    │
│    │      │          │集團成員之指示匯款。│            │                    │
└──┴───┴─────┴──────────┴──────┴──────────┘